【裁判字號】    90,簡上,4
【裁判日期】    900530
【裁判案由】    給付票款
【裁判全文】
臺灣士林地方法院民事判決  九十年度簡上字第四號
    上  訴  人  乙○○
    被  上訴人  甲○○○
                            送達代收人  林志剛律師
右當事人間請求給付票款事件，上訴人對於中華民國八十九年十一月二十一日本院士
林簡易庭八十九年度士簡字第七０一號第一審判決提起上訴，本院判決如左：
    主  文
原判決廢棄。
被上訴人在第一審之訴駁回。
第一、二審訴訟費用由被上訴人負擔。
    事  實
甲、上訴人方面：
  一、聲明：如主文所示。
  二、陳述：除與原審判決書所載者相同茲予引用外，補稱：
  （一）按「票據上權利對於本票發票人，自到期日起算，三年間不行使，因時效而
        消滅」票據法第二十二條第一項前段定有明文。查系爭二張本票到期日分別
        為八十六年一月三十日、八十六年二月三十日（被上訴人認係誤載），而被
        上訴人係八十九年三月二十三日始提起本件訴訟請求給付票款，揆諸前開票
        據法規定，應已罹於消滅時效，上訴人自得拒絕給付票款。
  （二）至於被上訴人認系爭本票之時效，已因上訴人承認而中斷，其理由略謂上訴
        人清償行為乃對於全部票據債權有承認之觀念通知云云，惟查票據之時效與
        債權之時效，並不相同，被上訴人前開所辯容有誤解，應不足採。
乙、被上訴人方面：
  一、聲明：駁回上訴。
  二、陳述：除與原審判決書所載者相同茲予引用外，補稱：
      按消滅時效因承認而中斷，民法第一百二十九條第一項第二款定有明文。本件
      上訴人係因所經營之波音公司向被上訴人購入無線電機組而積欠貨款總計一千
      五百萬元日幣，嗣經陸續還款至八十六年九月十日，即未再清償，現餘日幣一
      千零八十八萬六千一百八十五元。被上訴人就其中二張本票，即系爭本票於八
      十九年三月二十七日提起本件訴訟請求給付票款，雖上訴人辯稱已罹於時效云
      云，然上訴人最後一次還款日為八十六年九月十日，且於系爭本票到期日即八
      十六年一月三十日、八十六年二月二十八日以後，均有基於同時消滅原貨款債
      權及票據債權之意思陸續還款，故應認上訴人之清償行為，對於全部票據債權
      （於買賣貨款未清償之範圍內）承認之觀念通知，故於買賣貨款未清償之剩餘
      債權額內，票據時效已因上訴人陸續清償行為而中斷。
    理  由
一、被上訴人主張其執有上訴人簽發，如附表所示之本票二紙，屆期提示均不獲兌現
    之事實，業據上訴人自認在卷，且有被上訴人提出之本票二紙為證，堪信為真實
    。
二、查上訴人為中華民國國民，被上訴人為日本人，本件訴訟屬涉外事件。因票據債
    務乃為以法律行為所發生之債務，我國涉外民事法律適用法對票據債務之準據法
    ，無特別規定，自應適用涉外民事法律適用法第六條第二項規定，以行為地法即
    我國法律為其準據法，先予敘明。
三、按「在票據上簽名者，依票上所載文義負責」，我國票據法第五條第一項固有明
    文，惟票據上之權利，對本票發票人自到期日起算，三年間不行使，因時效而消
    滅，同法第二十二條第一項有明文規定。查系爭二張本票到期日分別為八十六年
    一月三十日、八十六年二月二十八日（票載到期日為八十六年二月三十日，因二
    月僅有二十八日，故以該月末日即二月二十八日為到期日），被上訴人遲至八十
    九年三月二十七日始聲請本院核發支付命令，已逾前開三年時效。至於被上訴人
    辯稱：上訴人係為清償其所經營之波音公司積欠被上訴人之貨款而簽發數張本票
    ，上訴人陸續還款，最後一次還款日為八十六年九月，應可認為該清償行為為承
    認全部票據債權之觀念通知，票據時效因承認而中斷云云，惟查被上訴人自承上
    訴人清償部分貨款時，被上訴人則抽取同額本票交還上訴人，足見該清償貨款取
    回本票之行為，僅能認係上訴人承認該部分取回本票之票據債權存在，尚難認上
    訴人就其餘未取回之本票債權，亦有承認之觀念通知；且縱認貨款債權僅有一個
    ，上訴人清償部分貨款可視為承認全部貨款債權存在，因貨款債權與票據債權本
    不相同，亦不得據此推論上訴人承認全部票款債權存在，是被上訴人辯稱：票據
    時效因上訴人八十六年九月間清償貨款承認而中斷云云，顯不足採。
四、綜上所述，被上訴人之本票債權既已罹於消滅時效，上訴人拒絕給付票款自屬有
    理，從而，被上訴人請求上訴人給付票款為無理由，不應准許，原審判命上訴人
    給付被上訴人四十萬元及利息，並為假執行之宣告，尚有未洽，上訴意旨指摘原
    判決不當，求予廢棄改判，為有理由，應由本院予以廢棄改判，如主文第二項所
    示。
五、據上論結，本件上訴為有理由，依民事訴訟法第四百三十六條之一第三項、第四
    百五十條、第七十八條，判決如主文。
中      華      民      國    九十      年      五      月     三十     日
                            臺灣士林地方法院民事第三庭
~B審判長法官  洪英花
~B法      官  李瑜娟
~B法      官  洪慕芳
右為正本係照原本作成。
本判決不得上訴。
中      華      民      國    九十      年      六      月      一      日
~B法院書記官  周霙蘭
~FO
附表：
     ┌─────┬─────┬────┬─────┐
     │ 發 票 人 │ 票面金額 │ 發票日 │ 到期日   │
     ├─────┼─────┼────┼─────┤
     │ 乙 ○ ○ │ 二十萬元 │85.03.17│ 86.01.30 │
     ├─────┼─────┼────┼─────┤
     │ 乙 ○ ○ │ 二十萬元 │85.03.17│ 86.02.30 │
     └─────┴─────┴────┴─────┘


司法院資訊處製作；財團法人民間司法改革基金會備份。
